【裁判字號】    99,台上,1113
【裁判日期】    990225
【裁判案由】    妨害自由
【裁判全文】
最高法院刑事判決            九十九年度台上字第一一一三號
上  訴  人  甲○○
選任辯護人  黃重鋼律師
            林詠嵐律師
上  訴  人  乙○○
選任辯護人  劉昌崙律師
            林聖彬律師
上列上訴人等因妨害自由案件，不服台灣高等法院中華民國九十
六年十一月十三日第二審判決（九十六年度上訴字第二九四四號
，起訴案號：台灣台北地方法院檢察署九十三年度偵字第一二九
一四號；追加起訴案號：同署九十四年度偵字第一四五八一號）
，提起上訴，本院判決如下：
    主  文
上訴駁回。
    理  由
按刑事訴訟法第三百七十七條規定，上訴於第三審法院，非以判
決違背法令為理由，不得為之。是提起第三審上訴，應以原判決
違背法令為理由，係屬法定要件。如果上訴理由書狀並未依據卷
內訴訟資料，具體指摘原判決不適用何種法則或如何適用不當，
或所指摘原判決違法情事，顯與法律規定得為第三審上訴理由之
違法情形，不相適合時，均應認其上訴為違背法律上之程式，予
以駁回。本件上訴人甲○○、乙○○共同上訴意旨略謂：原審採
用證人盧珮玶在偵查中具結，卻未經上訴人叔侄行使反對詰問權
之審判外陳述，作為認定上訴人等犯罪之依據，顯然違背證據法
則。甲○○單獨上訴意旨另稱：(一)、乙○○在警詢時，已供明本
件犯行，係伊「一個人所為」，足見甲○○並未參與，此屬有利
於甲○○之證據，原審不加採用，復不說明其理由，已有判決理
由欠備之違失，竟尚採用甲○○所為「共同」下手之不實自白，
與被害人蔡銘凱多所瑕疵之指述，作為認定甲○○犯罪之證據，
當然違背證據法則。(二)、蔡銘凱在審理中，既坦言：蒙在眼睛上
之膠布，係在被釋放之後，始行取下等語，原判決仍採用其指稱
眼蒙期間，遭甲○○以手推倒之證言，且無其他補強證據得供印
證，實不符經驗法則，亦嫌理由不備。(三)、原判決未詳細查明並
記載甲○○在舞廳前之第一現場與空屋內之第二現場，如何造成
蔡銘凱受傷之經過和認定依據，尤以乙○○持以淋傷蔡銘凱之甲
苯，乃在該空屋內臨時拾得者，乙○○行兇之際，甲○○恰去上
所，根本不可能和乙○○有何犯意之聯絡，原判決仍認定共同
行兇，自有未盡證據調查職責、不憑證據認定事實及判決理由不
備之違誤。(四)、甲○○在第一審時提出之和解書，既載明係就造
成蔡銘凱傷害等事達成和解，即係坦認過錯之自白，原判決理由
竟謂「未坦承全部犯行，……不宜宣告緩刑」，非無理由矛盾之
情，實難甘服，並乞為緩刑宣告，以勵自新。乙○○個人上訴意
旨另略為：乙○○犯罪後，既坦白承認，雖因蔡銘凱索賠「天價
」，無法成立民事和解，實難歸責乙○○，況蔡銘凱僅喪失自由
八小時，乙○○遭判有期徒刑四年，顯違罪刑相當原則云云。惟
查：(一)、證據之取捨及其證明力之判斷與事實之認定，俱屬事實
審法院自由判斷裁量之職權，此項自由判斷職權之行使，倘不違
背經驗法則及論理法則，即難任憑己意，指摘為違法，而據為上
訴第三審之適法理由。且法院憑以認定犯罪事實之證據，並不悉
以直接證據為限，即綜合各種直接、間接證據，本於推理作用，
為其認定犯罪事實之基礎，並非法所不許。又所稱應於審判期日
調查之證據，係指與待證事實有重要關係，在客觀上認為有調查
之必要性，為認定事實、適用法律之基礎者而言，如事實並無不
明，自毋庸為無益之調查，亦無證據調查未盡之違法可言。再刑
法共同正犯之成立，不以行為人參與犯罪事實之全部為必要，苟
行為人在合同意思範圍之內，各自分擔犯罪行為之一部，相互利
用他人之行為，以達其犯罪之目的，即應對於全部發生之結果，
共同負責。至其意思之聯絡，並不限於事前有所謀議，或對於實
行之細節先有計畫。本件原判決主要係依憑乙○○坦承全部犯行
之自白；甲○○亦直承有妨害自由部分之自白；蔡銘凱、盧珮玶
之證言；蔡銘凱之受傷診斷證明書、照片與現場照片；上訴人等
作案用之膠帶、黃色水管、甲苯等扣案物品證據資料，乃認定上
訴人等有如原判決事實欄所載之妨害自由犯行，因而撤銷第一審
關於此部分之科刑判決，改判適用較有利之行為時刑法規定，並
變更檢察官所引刑法第三百四十七條第二項之擄人勒贖致重傷罪
名法條，論處上訴人等共同犯剝奪行動自由罪刑（均依中華民國
九十六年罪犯減刑條例減其宣告刑；駁回檢察官對於上訴人等不
利之第二審上訴）。並指出盧珮玶在審理中傳拘無著，無從踐行
交互詰問程序，然其偵查中之供述，已經具結，又無顯然不可信
之情況，依刑事訴訟法第一百五十九條之一第二項規定，得為適
格之證據。所為之事實認定及得心證理由，俱有卷內各證據資料
可稽，自形式上觀察，並不違背客觀存在之經驗法則或論理法則
，且既綜合各項直接、間接證據而為判斷，堪認事實業臻明確。
各上訴意旨置原判決已明白論斷之事項於不顧，任憑己意，指摘
為違法，不能認為適法之第三審上訴理由。(二)、宣告刑之量定，
乃實體法賦予法院之自由裁量權，此項裁量權之行使，若以行為
人之責任作為基礎，斟酌刑法第五十七條各款所定之因素，在法
定刑度之內予以擇定，並無顯然濫用權限之情形者，即難逕謂為
違法、失當。原判決理由壹－四內，說明審酌上訴人等與蔡銘凱
雖有前怨，卻不思以正常管道解決，竟共同實行本件之犯罪，剝
奪蔡銘凱自由期間長達八小時餘，受害程度非輕（但尚未達重傷
地步）甲○○已與蔡銘凱成立民事和解，然僅坦承部分犯行，乙
○○則全部認罪之犯後態度等一切情狀，就甲○○、乙○○分別
量處有期徒刑三年、四年，並依法減為一年六月、二年，經核仍
在法定最高本刑五年之內，客觀上又無明顯濫權情形，難認有乙
○○上訴意旨所言違背罪刑相當原則之違法情形存在。依上說明
，應認上訴人等關於妨害自由部分之上訴，均為違背法律上之程
式，予以駁回。至關於傷害部分，核屬刑事訴訟法第三百七十六
條第一款所定不得上訴於第三審法院之輕罪名，其牽連之妨害自
由部分上訴既不合法，無從為實體上審判，則此輕罪名部分，自
亦無從適用審判不可分原則予以實體審理，應併予駁回。且甲○
○所請宣告緩刑一節，因未經實體審判，無從辦理，均附此敘明
。
據上論結，應依刑事訴訟法第三百九十五條前段，判決如主文。
中    華    民    國  九十九  年    二    月  二十五  日
                      最高法院刑事第十庭
                          審判長法官  花  滿  堂
                                法官  黃  正  興
                                法官  陳  東  誥
                                法官  林  錦  芳
                                法官  洪  昌  宏
本件正本證明與原本無異
                                      書  記  官
中    華    民    國  九十九  年    三    月    一    日
                                                      ｖ

司法院資訊處製作；財團法人民間司法改革基金會備份。
